【裁判字號】    99,易,760
【裁判日期】    990820
【裁判案由】    詐欺
【裁判全文】
臺灣高雄地方法院刑事判決               99年度易字第760號
公  訴  人  臺灣高雄地方法院檢察署檢察官
被      告  丁○○
上列被告因詐欺案件，經檢察官提起公訴（98年度偵字第34786
號、99年偵緝字第16號）及移送併辦（98年度偵字第36864 、
11505 號），因被告就被訴事實為有罪之陳述，經告以簡式審判
之意旨，並聽取當事人之意見後，本院裁定進行簡式審判程序審
理，判決如下：
    主  文
丁○○幫助犯詐欺取財罪，處拘役伍拾日，如易科罰金，以新臺
幣壹仟元折算壹日。
    事  實
一、丁○○明知社會上層出不窮之詐騙集團或不法份子，或為掩
    飾其不法行徑，或為隱匿其不法所得，或為逃避追查，常蒐
    購並使用他人帳戶進行存提款與轉帳等行為，在客觀上可以
    預見一般取得他人帳戶使用之行徑，常與行財產犯罪所需有
    密切關聯，竟以縱使他人持其申設之金融帳戶做為詐騙之工
    具，亦不違反其本意之幫助犯意，於民國98年8 月3 日17時
    31分前之某時，在不詳地點，將其所有之玉山商業銀行大昌
    分行，帳號0000000000000 號之帳戶存摺、提款卡（含密碼
    ），交付予某真實姓名不詳之詐騙集團成員使用。而該詐騙
    集團成員取得上開玉山商業銀行大昌分行帳戶後，共同意圖
    為自己不法之所有，(一)於98年8 月3 日17時31分許，在雅虎
    奇摩拍賣網站上刊登出售床頭箱之不實訊息，適甲○○於98
    年8 月6 日在其位於台北市○○區○○路一段91巷92弄48號
    4 樓住處，以電腦連結至網路設備上網瀏覽此不實出售訊息
    ，並依指示於同年月10日匯款新臺幣（下同）6500元至丁○○上開帳戶內。嗣甲○○因向出售賣家即拍賣帳號「hito35
    16」詢問時，始知受騙。(二)於98年8 月9 日前之某時，在雅
    虎奇摩拍賣網站虛設刊登販賣「Sharp 牌手機」之詐騙廣告
    ，丙○○上網瀏覽後信以為真陷於錯誤而競標，並依詐騙集
    團成員之指示，於98年8 月10日12時50分許，在臺南市○○
    路○段430 號安順郵局匯款1 萬元（併辦意旨書誤載為1 萬
    80元）至丁○○上開帳戶內。嗣丙○○未收到貨品，始知受
    騙。(三)於98年8 月10日14時57分許，在雅虎奇摩拍賣網站上
    刊登出售「apple iphone 3G-16G 」行動電話之不實訊息，
    適乙○○於98年8 月10日15時1 分，在其位於台北市○○區
    ○○路4 段88號「學七舍70423 號房」內，以電腦連結至網
    路設備上網瀏覽此不實出售訊息，並依指示匯款6000元至丁○○上開帳戶內。嗣乙○○遲未收到所購買行動電話，始悉
    受騙。
二、案經臺北市政府警察局內湖分局、文山第二分局及臺南市警
    察局第三分局報請臺灣高雄地方法院檢察署檢察官偵查起訴
    、移送併辦。
    理  由
一、本件被告所犯非死刑、無期徒刑、最輕本刑為3 年以上有期
    徒刑之罪，或高等法院管轄第一審之案件，其於本院準備程
    序中，就被訴事實為有罪之陳述，經告以簡式審判程序之旨
    ，並聽取公訴人及被告之意見後，裁定進行簡式審判程序，
    是本件之證據調查，依刑事訴訟法第273 條之2 規定，不受
    同法第159 條第1 項、第161 條之2 、第161 條之3 、第
    163 條之1 及第164 條至第170 條規定之限制，合先敘明。
二、上開犯罪事實，業據被告丁○○於本院審理時坦承不諱，核
    與證人即被害人甲○○、丙○○、乙○○於警詢證述之情節
    相符，復有被告上開帳戶開戶基本資料暨交易資料查詢單、
    被害人乙○○、甲○○匯款交易明細、被害人丙○○之郵政
    跨行匯款申請書、YAHOO 奇摩拍賣頁面、得標信件通知在卷
    可稽（見高雄地檢署98年度偵字第29277 號卷，頁24、25至
    34、41至42；臺南地檢署99年度核交字第733 號卷，頁49至
    50；臺北市政府警察局文山第二分局警卷，頁6 、25至28；
    臺南市警察局第三分局警卷，頁3 ），足徵被告上開任意性
    自白與事實相符，堪信屬實。是本件事證明確，被告犯行堪
    以認定，應依法論科。
三、按刑法上之幫助犯，係對於犯罪與正犯有共同之認識，而以
    幫助之意思，對於正犯資以助力，而未參與實施犯罪之行為
    者而言（最高法院75年度臺上字第1509號、88年度臺上字第
    1270號判決亦同此意旨）。是以，如未參與實施犯罪構成要
    件之行為，且係出於幫助之意思提供助力，即屬幫助犯，而
    非共同正犯。本件被告將帳戶之存摺、提款卡（含密碼）等
    物提供他人，並不等同於向被害人施以欺罔之詐術行為，非
    參與詐欺取財之構成要件行為，且亦無證據證明被告主觀上
    係以幫助他人犯罪之意思而參與犯罪構成要件以外之行為，
    自應論以詐欺取財之幫助犯。故核被告所為之犯行，係犯刑
    法第30條第1 項前段、第339 條第1 項之幫助詐欺取財罪。
    被告以一提供帳戶之行為，幫助詐騙集團成員分別詐取被害
    人甲○○、丙○○、乙○○之財物，觸犯數個幫助詐欺取財
    之罪名，為想像競合犯，應從一重處斷。被告未實際參與詐
    欺犯行，所犯情節較正犯輕微，爰依刑法第30條第2 項規定
    ，減輕其刑。又移送併辦部分，分別與起訴部分有事實上一
    罪及想像競合犯之裁判上一罪關係，本院自得併予審理。爰
    審酌被告知悉國內現今詐騙案件盛行之情形下，竟仍隨意提
    供金融帳戶、提款卡、密碼等物提供給他人作為犯罪工具使
    用，紊亂社會正常交易秩序，並使不法之徒藉此能輕易獲取
    詐騙所得之金錢，導致檢警難以追緝，造成被害人難以追回
    受詐騙之金額，所為實不足取，並考量被害人甲○○、丙○○、乙○○損失之金額合計2 萬2500元，金額非鉅，且被告
    犯後坦承犯行，態度良好，其交付帳戶資料僅1 份，兼衡其
    素行、生活狀況等一切情狀，爰量處如主文所示之刑，並諭
    知易科罰金之折算標準。
據上論斷，依刑事訴訟法第273 條之1 第1 項、第299 條第1項
前段，刑法第30條第1 項前段、第2 項、第339 條第1 項、第41
條第1 項前段，刑法施行法第1 條之1 ，判決如主文。
本案經檢察官鄧籐墩到庭執行職務。
中    華    民    國    99    年    8     月    20    日
                  刑事第七庭  法  官  洪培睿
以上正本證明與原本無異。
如不服本判決應於收受送達後10日內向本院提出上訴書狀，並應
敘述具體理由；如未敘述上訴理由者，應於上訴期間屆滿後20日
內向本院補提理由書（均須按他造當事人之人數附繕本）「切勿
逕送上級法院」。
中    華    民    國    99    年    8     月    23    日
                              書記官  秦富潔
附錄本案論罪科刑法條：
刑法第339條第1項
意圖為自己或第三人不法之所有，以詐術使人將本人或第三人之
物交付者，處5年以下有期徒刑、拘役或科或併科1千元以下罰金
。
以前項方法得財產上不法之利益或使第三人得之者，亦同。
前二項之未遂犯罰之。

司法院資訊處製作；財團法人民間司法改革基金會備份。
